臺灣高等法院刑事裁定
111年度毒抗字第268號
抗  告  人  
即  被  告  賴逸如




上列抗告人即被告因違反毒品危害防制條例案件，不服臺灣新北
地方法院111年度毒聲字第226號，中華民國111年3月7日裁定（
聲請案號：臺灣新北地方檢察署111年度聲戒字第42號、111年度
毒偵緝字第324號），提起抗告，本院裁定如下： 
    主  文
抗告駁回。
    理  由
一、聲請意旨略以：被告賴逸如因施用第二級毒品案件，經依臺
    灣新北地方法院（下稱新北地院）110年度毒聲字第1024號
    裁定送勒戒處所觀察、勒戒後，認有繼續施用毒品之傾向，
    有法務部○○○○○○○○○○函送之有無繼續施用毒品傾向證明書及
    評估標準紀錄表各1份附卷可稽，爰依毒品危害防制條例第2
    0條第2項之規定，聲請裁定令入戒治處所施以強制戒治等語
    。
二、原裁定意旨略以：被告賴逸如前因施用第二級毒品，經新北
    地院以110年度毒聲字第1024號裁定送勒戒處所觀察、勒戒
    ，由法務部○○○○○○○○○○附設勒戒處所，依民國110年3月26日
    新修正實施之「有無繼續施用毒品傾向評估標準評分說明手
    冊」及「有無繼續施用毒品傾向評估標準紀錄表」，就「前
    科紀錄與行為表現」、「臨床評估」、「社會穩定度」等項
    目為評估後，認被告有繼續施用毒品之傾向等節，有新北地
    院上開裁定書、法務部○○○○○○○○○○附設勒戒處所有無繼續施
    用毒品傾向證明書及評估標準紀錄表各1份在卷可佐，堪認
    被告確有繼續施用毒品之傾向，自應裁定令入戒治處所強制
    戒治，是本件聲請洵屬有據，應予准許等語。
三、抗告意旨略以：被告於觀察勒戒期間已改過自新，且家庭功
    能尚健全，全家人全力支持陪伴戒掉毒癮，也令被告下定決
    心，規畫未來健康自立社會工作能力穩定度。又被告收到裁
    定書，並未明確告知有無繼續施用毒品傾向之標準紀錄表內
    容，被告於109年2月14日至111年1月10日之內均無施用毒品
    之行為，希望院方能告知如何判定令入戒治處所強制戒治之
    必要。
四、按觀察、勒戒後，檢察官或少年法院（地方法院少年法庭）
    依據勒戒處所之陳報，認受觀察、勒戒人有繼續施用毒品傾
    向者，檢察官應聲請法院裁定或由少年法院（地方法院少年
    法庭）裁定令入勒戒處所強制戒治，其期間為6個月以上，
    至無繼續強制戒治之必要為止，但最長不得逾1年。依前項
    規定為觀察、勒戒或強制戒治執行完畢釋放後，3年後再犯
    第10條之罪者，適用前2項之規定，毒品危害防制條例第20
    條第2項、第3項定有明文。
五、經查：
  ㈠原審以抗告人即被告（下稱「被告」）賴逸如前因施用毒品
    案件，經新北地院110年度毒聲字第1024號裁定送觀察、勒
    戒並由法務部○○○○○○○○○○附設勒戒處所自111年1月19日起執
    行觀察、勒戒後，經該所綜合被告前科紀錄與行為表現、臨
    床評估及社會穩定度等各項判斷準則，認被告有繼續施用毒
    品傾向等情，有110年度毒聲字第1024號裁定附於毒偵字第1
    569號卷、臺灣新北地方檢察署檢察官觀察勒戒處分執行指
    揮書、法務部○○○○○○○○○○111年2月23日北女所衛字第111610
    02180號函（下稱2180號函）暨所附有無繼續施用毒品傾向
    證明書及評估標準紀錄表附於毒偵緝字第324號卷以及本院
    被告前案紀錄表在卷可稽（見本院卷第30、34頁）。而被告
    所犯本案施用毒品犯行距其最近1次停止強制戒治處分執行
    出監日（即97年10月17日，見本院卷第21、31至32頁）既已
    逾3年，且經認有繼續施用毒品之傾向，原審乃再依檢察官
    聲請，裁定令被告入戒治處所強制戒治。
  ㈡按有無繼續施用毒品傾向之評估標準，並非完全以受勒戒人
    勒戒後結果為準，勒戒前各種情況，仍應作為評估依據，依
    勒戒處所評分說明手冊規定，係以前科紀錄與行為表現、臨
    床評估、社會穩定度3項合併計算分數，每一大項皆有靜態
    因子與動態因子。先以靜態因子分數評分，靜態因子分數總
    分在60分（含）以上為「有繼續施用毒品傾向」；60分以下
    ，與動態因子分數相加，如果總分在60分（含）以上，為「
    有繼續施用毒品傾向」，故被告有無「繼續施用毒品傾向」
    ，係依具體個案之臨床實務及相關事證等情綜合判定，有其
    相當之專業依據及標準，且涉及專門醫學，又衡酌強制戒治
    目的，係為協助施用毒品者戒斷毒品心癮及身癮所為之一種
    保安處分類型，而該評估標準係適用於每一位受觀察、勒戒
    處分之人，具一致性、普遍性、客觀性，倘其評估由形式上
    觀察，無擅斷或濫權等明顯不當情事，法院宜予尊重。準此
    ，被告於執行觀察、勒戒期間，經法務部○○○○○○○○○○附設勒
    戒處所醫療人員，自被告111年1月19日入勒戒處所執行後，
    評分如下：「前科紀錄與行為表現得26分」、「臨床評估得
    25分」、「社會穩定度得10分」，合計61分（靜態因子部分
    共48分、動態因子部分共13分），綜合判斷為「有繼續施用
    毒品傾向」等情，有2180號函函附「有無繼續施用毒品傾向
    證明書」及「評估標準紀錄表」可考，該綜合判斷係該所具
    相關專業知識經驗人士依其本職學識，進行上述各項項目評
    估後所得之結論，核與前揭勒戒處所評分說明手冊規定並無
    不合，而項目之評分係依被告在執行觀察、勒戒期間之個案
    臨床實務及具體事證，故據此判定被告「有繼續施用毒品傾
    向」，洵屬有據，由形式上觀察，亦無擅斷或濫權等明顯不
    當情事，且勒戒處所組織、人員資格及執行觀察、勒戒相關
    程序，暨判斷施用毒品者有無繼續施用毒品傾向，均有相關
    法令嚴格規範，非可恣意而為，是原審依檢察官聲請，依前
    揭事證，裁定令被告入戒治處所施以強制戒治，核無不合。
  ㈢至被告執前詞提起抗告，然：被告「有繼續施用毒品傾向」
    之綜合判斷，係由法務部○○○○○○○○○○附設勒戒處所（下稱勒
    戒處所）相關專業知識經驗人士，依其本職學識進行項目評
    分後所為之結論（即⒈前科紀錄與行為表現部分，合計為26
    分（毒品犯罪相關司法紀錄「8筆」、首次毒品犯罪年齡「2
    0歲以下」計10分、其他犯罪相關紀錄「3筆」、入所時尿液
    毒品檢驗為「無藥物反應」計0分，上開4項靜態因子合計為
    26分；所內行為表現為重度違規共0次、輕中度違規共0次、
    無「持續於所內抽菸」，動態因子合計為0分）。⒉臨床評估
    部分，合計為25分（多重毒品濫用為「無」計0分、合法物
    質濫用為「有，種類為：菸」計2分、使用方式為「無注射
    使用」計0分、使用年數為「超過1年」計10分，上開4項靜
    態因子合計為12分；精神疾病共病〈含反社會人格〉為「有，
    思覺失調症」計10分、臨床綜合評估〈含病識感、動機、態
    度、就醫意願〉為「輕度」計3分，上開2項動態因子合計為1
    3分）。⒊社會穩定度部分合計為10分（工作為「無」計5分
    ，靜態因子合計為5分；家人藥物濫用為「有」計5分、入所
    後家人是否訪視為「有」計0分、出所後是否與家人同住為
    「否」計5分，上開動態因子因上限，合計為5分），以上靜
    態因子與動態因子得分合計61分（靜態因子合計48分，動態
    因子合計13分））。且項目之評分係依被告於執行觀察、勒
    戒期間之個案臨床實務及具體事證，已如前述，是抗告意旨
    主張被告於觀察勒戒期間已改過自新，戒掉毒癮云云，並非
    可採。另抗告意旨陳明裁定書並未明確告知之有無繼續施用
    毒品傾向標準紀錄表內容，本院已詳列如上，附此敘明。
六、綜上所述，原審依檢察官聲請，裁定被告令入戒治處所強制
    戒治，其期間為6個月以上，至無繼續強制戒治之必要為止
    ，但最長不得逾1年，於法並無不合。被告執前詞所為抗告
    ，為無理由，應予駁回。
據上論斷，應依刑事訴訟法第412 條，裁定如主文。
中　　華　　民　　國　　111 　年　　3 　　月　　24　　日
　　　　　　      刑事第七庭  審判長法　官  孫惠琳
　　　　　　　　　　　　　　　　　  法　官  王惟琪
　　　　　　　　　　　　　　　　　  法　官  連雅婷
以上正本證明與原本無異。
不得再抗告。
                                    書記官  潘文賢
中　　華　　民　　國　　111 　年　　3 　　月　　25　　日